臺灣新竹地方法院交通事件裁定　　　　100年度交聲字第118號
原處分機關　交通部公路總局新竹區監理所
異　議　人　邱振忠
即受處分人
上列異議人因違反道路交通管理處罰條例事件，對於交通部公路
總局新竹區監理所中華民國100年2月11日所為之竹監自字第裁50
-E00000000號裁決處分，聲明異議，本院裁定如下：
    主  文
原處分撤銷。
邱振忠汽車駕駛人，駕駛汽車經測試檢定酒精濃度超過規定標準
，應吊扣其自用一般小客車駕駛執照拾貳個月並接受道路交通安
全講習。
    理  由
一、按汽車駕駛人飲用酒類或其他類似物後其吐氣所含酒精濃度
    超過每公升0.25毫克或血液中酒精濃度超過0.05 %以上，不
    得駕車；又汽車駕駛人，駕駛汽車經測試檢定有酒精濃度超
    過規定標準之情形者，處新臺幣（下同）15,000元以上60,0
    00元以下罰鍰，並當場移置保管該汽車及吊扣其駕駛執照 1
    年，並應接受道路交通安全講習，道路交通安全規則第 114
    條第2款、道路交通管理處罰條例第35條第1項第1 款、第24
    條第1項第2款分別定有明文。
二、原處分意旨略以：異議人邱振忠駕駛車牌號碼NT-5495 號自
    用一般小客車，於民國98年10月22日14時46分許在新竹縣竹
    北市○地街段，因酒後駕車經酒測呼吸值達每公升0.76毫克
    ，為原舉發單位即新竹縣政府警察局保安隊員警填掣竹縣警
    交字第 E00000000號舉發違反道路交通管理事件通知單（下
    稱舉發通知單）予以舉發，嗣原處分機關依道路交通管理處
    罰條例第35條第1項第1款、第24條第1項第2款（原處分漏載
    ）等規定，於100年2月11日以竹監自字第裁50-E00000000號
    違反道路交通管理事件裁決書（下稱裁決書）裁處異議人罰
    鍰49,500元，吊扣駕駛執照12個月，並施以道安講習。
三、聲明異議意旨略以：異議人於上開時地酒後駕車後，業據臺
    灣新竹地方法院檢察署檢察官之緩起訴處分，應向指定之公
    益團體、地方自治團體或社區提供50小時之義務勞務完畢，
    已受法律的制裁，故認原處分機關於100年2月11日之裁決有
    一事二罰之嫌，爰請求撤銷原處分等語。
四、經查：
(一)、按行政罰法第26條規定：「一行為同時觸犯刑事法律及違反
    行政法上義務規定者，依刑事法律處罰之。但其行為應處以
    其他種類行政罰或得沒入之物而未經法院宣告沒收者，亦得
    裁處之。前項行為如經不起訴處分或為無罪、免訴、不受理
    、不付審理之裁判確定者，得依違反行政法上義務規定裁處
    之」，其所揭示之所謂「一事不二罰」原則，探究其立法目
    的，無非以一行為同時觸犯刑事法律及違反行政法上義務規
    定時，由於刑罰與行政罰同屬不法行為之制裁，而刑罰之懲
    罰作用較強，依刑事法律處罰即足資警惕，實無一事二罰再
    處行政罰之必要，但罰鍰以外之沒入或其他種類行政罰，因
    兼具維護公共秩序之作用，為達行政目的，行政機關仍得併
    予裁處。又此所稱「其他種類行政罰」，係指違反行政法上
    之義務應受「裁罰性」之「不利處分」而言，依行政罰法第
    2 條規定，應包括限制或禁止行為之吊扣證照處分及警告性
    之講習處分在內。
(二)、再按，刑事訴訟法第253條之1所指之緩起訴處分，其內容、
    要件與依刑事訴訟法第252 條所為之不起訴處分迥異，緩起
    訴處分為介於起訴、與微罪職權不起訴間之緩衝設計，倘檢
    察官為緩起訴處分時，依刑事訴訟法第253條之2第1 項規定
    對被告所為之指示及課予之負擔，雖非刑罰，然被告另需於
    一定期間內遵守或履行刑事訴訟法第253條之2各款所規定之
    金錢給付、勞務給付及處遇措施等事項，自非得與「不起訴
    」處分等同視之，且因涉及被告之人身自由及財產之拘束，
    產生未經裁判即終局處理案件之實質效果，自應考慮被告之
    意願。是以，無論檢察官課以被告以上何種負擔，雖此等負
    擔並非「刑罰」，但性質上應屬「實質制裁」，已對被告權
    利產生影響，檢察官對被告所為之緩起訴處分，實已產生實
    質刑罰之效果。
(三)、又「緩起訴」處分之最終雖使被告免於刑事訴追之效果，與
    「不起訴」處分之效果相同，然觀諸刑事訴訟法第253 條之
    1第1項係91年2月8日增訂，行政罰法係94年2月5日公布，而
    制定在後之行政罰法第26條第2 項僅臚列「不起訴處分或無
    罪、免訴、不受理、不付審理之裁判確定者」，而未將「緩
    起訴處分」納入，應係立法者有意排除，而非法律漏洞，本
    於對被告不利益之規定不得任意擴張解釋之原則，行政罰法
    第26條第2 項所謂「不起訴處分確定」之規定自不應任意擴
    張包括「緩起訴處分」，故行政罰法第26條第2 項於緩起訴
    處分並無適用之餘地。準此，經檢察官為緩起訴處分之行為
    ，如同時違反行政法上義務之規定，因已有刑事處罰，此時
    行政機關若再另為行政裁罰，則無異係一罪二罰。因此參酌
    行政罰法第26條之立法意旨，違反行政法上義務之行為，若
    同時亦經檢察官另為緩起訴處分時，行政機關應不得就同一
    行為，再為與刑罰相類之罰鍰處分。
(四)、異議人於上開時地酒後駕車，經警測得其呼氣酒精濃度超過
    標準值，因予舉發「酒後駕車經酒測呼吸值0.76MG/L」之違
    規，惟異議人涉犯刑法第185條之3公共危險罪，業經臺灣新
    竹地方法院檢察署檢察官於98年10月27日以98年度速偵字第
    2142號為緩起訴處分，緩起訴期間為1 年，令異議人應於緩
    起訴處分確定後，自收受臺灣新竹地方法院檢察署執行通知
    之翌日起6 個月內，向指定之政府機關、政府機構、行政法
    人、社區或其他符合公益目的之機構或團體提供50小時之義
    務勞務，嗣依職權送請再議，亦經臺灣高等法院檢察署檢察
    長以99年度上職議字第 11830號處分書駁回在案，緩起訴期
    間為98年11月5日起至99年11月4日止，異議人已於98年1月2
    2日至99年2月22日間，於竹北新庄社區發展協會提供義務勞
    務50小時，且緩起訴期間業已屆滿未經撤銷等情，業據異議
    人於異議狀內記載明確，並有舉發通知單影本、裁決書、臺
    灣新竹地方法院檢察署98年度速偵字第2142號緩起訴處分書
    、臺灣高等法院檢察署99年度上職議字第 11830號處分書、
    臺灣新竹地方法院檢察署義務勞務工作日誌、刑案系統觀護
    終結原因表各 1份在卷可稽。是以，異議人於上開時地酒後
    超過規定標準駕駛動力交通工具為警查獲，並受緩起訴處分
    確定，且已依緩起訴處分向竹北新庄社區發展協會提供義務
    勞務50小時等事實，均堪認定。
(五)、是異議人已依檢察官命令向該署指定之竹北新庄社區發展協
    會提供50小時之義務勞務，此雖非刑法所定刑罰之種類，惟
    已對受處分人名譽、心理產生相當制約並影響其自由等權益
    ，亦應可實質該當行政罰法第26條第 1項所規定之「依刑事
    法律處罰」。是原處分機關依道路交通管理處罰條例第35條
    第1項第1款規定，對異議人上開酒後駕車之違規行為予以裁
    罰時，揆諸前揭說明，除其行為應處以其他種類行政罰即吊
    扣自用一般小客車駕駛執照12個月、施以道路交通安全講習
    部分，乃為達成遏止酒後駕車之不法行為，維護道路交通用
    路權人之安全法益等行政目的所必要之不利處分，因兼具維
    護公共秩序之作用，仍得併予裁處外，依行政罰法第26條第
    1 項前段規定，即應依刑事法律處罰之，不得再依道路交通
    管理處罰條例第35條第1項第1款之規定裁處罰鍰。是原處分
    機關就異議人酒後駕車之違規部分裁處異議人罰鍰49,500元
    部分，有違一事不二罰之原則，難謂適法。
五、綜上所述，原處分機關裁處異議人罰緩49,500元之部分，為
    無理由，原處分該部分應予撤銷，而異議人就原處分裁處吊
    扣駕駛執照12個月及施以道安講習部分，雖未聲明異議，然
    因酒後駕車僅有一交通違規行為，且有關其處罰效果之罰鍰
    、吊扣駕駛執照與施以道路交通安全講習等與該交通違規行
    為是否存在，均無從分離，本院自應就原處分全部加以審理
    ，臺灣高等法院98年法律座談會第23號提案研討結果參照，
    從而，異議人提起本件異議為有理由，自應由本院將原處分
    予以撤銷，僅就吊扣駕駛執照及接受道路交通安全講習部分
    ，另行裁處如主文第 2項所示，以資適法。至吊扣駕駛執照
    部分已執行完畢，有本院100年3月10日公務電話紀錄1 紙在
    卷可證，故無再次執行之必要，附此敘明。
六、依道路交通事件處理辦法第19條前段，裁定如主文。
中    華    民    國   100    年    3     月    25    日
                  交通法庭法  官        楊數盈
以上正本證明與原本無異。
如不服本裁定，應於裁定送達後5 日內向本院提出抗告狀。
中    華    民    國   100    年    3     月    25    日
                          書記官        陳麗麗